臺灣高等法院刑事判決　　　　　　　　　　　　　九十一年度上易字第一六五九號
　　上　訴　人
　　即　被　告　丙○○
右上訴人因家暴傷害案件，不服臺灣宜蘭地方法院九十一年度易字第一六三號，中華
民國九十一年五月八日第一審判決（起訴案號：臺灣宜蘭地方法院檢察署九十一年度
偵字第五一四號）提起上訴，本院判決如左：
    主  文
上訴駁回。
    事  實
一、丙○○與妹婿乙○○（二親等旁係姻親）係屬家庭暴力防治法第三條所定之家庭
    成員。於民國九十年八月二十七日下午七時許，在宜蘭縣冬山鄉○○路六十三號
    一樓住處，因見妹婿乙○○插手家中事務（按辦理丙○○父親喪葬事務），心生
    不悅，而要乙○○離開，乙○○因受其岳母游阿娥委託前來幫忙處理其岳父之喪
    葬事宜而不願離去，丙○○遂基於傷害犯意，徒手毆打乙○○身體上半身，造成
    乙○○受有頸部及胸部挫傷及擦傷，嗣因游阿娥不願爭端擴大，勸諭乙○○先行
    離去，丙○○始罷手。
二、案經乙○○訴由臺灣宜蘭地方法院檢察署檢察官偵查起訴。
    理  由
一、訊據被告丙○○固坦承有於上述時、地，與其妹婿乙○○發生爭執，惟矢口否認
    有何傷害犯行，辯稱：當時是伊不要乙○○插手家中事務，乙○○不高興，就用
    手勒住伊脖子，伊反手掙脫，並不是要傷害乙○○云云，另提起上訴後具狀表示
    證人丁○○在於九月四日左右前來結帳，被告與他正清點時，告訴人隨後來到，
    被告請告訴人回去，告訴人不高興就用手腕束住脖子，使被告不能呼吸，為了自
    保才用力掙脫，並沒有打告訴人，至於證人游阿娥當時並不在場，另甲○○係於
    動手打被告時，因在樓梯口踩空不小心跌落樓梯等語。惟查：
（一）右揭事實，業據告訴人乙○○指訴其於上揭時地幫忙岳母處理岳父出殯後之家
      中雜事，即引起被告不悅，被告並予徒手毆打其身體正面上半身等情甚詳，並
      提出財團法人羅許基金會羅東博愛醫院診斷證明書一紙。經核告訴人乙○○所
      提出之診斷證明書記載其頸部、胸部挫傷及擦傷等情，與前述供稱被告徒手毆
      打情形、受傷位置亦屬相符，並無矛盾或不合情理之處，是告訴人乙○○前述
      指訴應屬可採。
（二）此外，並有證人即當時在場之石金於原審證稱：被告與告訴人乙○○先是口角
      進而互相動手，於本院證稱：當時我正蹲在地上清點東西，沒有看到乙○○用
      手勒住丙○○的脖子，但他母親游阿娥應該有看到。當時屋內只有我、游阿娥
      、丙○○和乙○○在場。游阿娥沒有和林金葉在屋內講話等語，另被告之母游
      阿娥於原審亦證稱被告以為告訴人要來霸佔財產，硬要把告訴人趕走，並以手
      打告訴人乙○○胸部，乙○○向後，我只好叫他先回去等情（原審第十七頁）
      。經查被告自承當時確有因告訴人乙○○於家中幫忙處理雜事而與之發生口角
      等情、告訴人乙○○胸部亦確有挫傷等情觀之，證人丁○○與游阿娥所言，應
      與事實相符，而無誇大不實。參以，證人丁○○與被告或告訴人乙○○無利害
      關係，並不須刻意偏袒任何一方而故為虛偽證言；證人游阿娥更為被告之母，
      衡情當不可能故意偽證而誣陷自己兒子，是前述證人丁○○、游阿娥所言當與
      事實相符，亦可採信。
（三）被告雖以前詞為辯，然被告並未提出任何傷單以實其說，且告訴人乙○○若真
      有勒住被告脖子，被告應會對告訴人之手部為抵抗，然告訴人手部並未又任何
      傷害；且被告自承有與告訴人發生口角等語，是被告出手毆打告訴人當非基於
      防衛意思甚明，所辯並非可採。是本件事證明確，應依法論科。
二、核被告所為，係犯刑法第二百七十七條第一項之普通傷害罪。而告訴人乙○○為
    被告之妹婿，為二親等之旁係姻親，屬家庭暴力防治法第三條第四款所定之家庭
    成員。是被告上揭對告訴人乙○○身體上不法侵害行為，亦屬家庭暴力防治法第
    二條第二項之家庭暴力罪。
三、原審依刑事訴訟法第二百九十九條第一項前段、刑法第二百七十七條第一項、第
    四十一條第一項、罰金罰鍰提高標準條例第一條前段、第二條，並審酌被告犯罪
    之動機、目的、手段、與告訴人有親戚關係、告訴人所受之傷害尚輕及未取得告
    訴人之原諒之犯後態度等一切情狀，量處拘役肆拾日，並諭知易科罰金之折算標
    準，其認事用法核無違誤，量刑亦稱允當，被告提起上訴否認犯罪即無足採，應
    駁回其上訴。
四、公訴意旨另以：
（一）被告於九十年八月二十八日凌晨，在宜蘭縣冬山鄉○○路六十三號一樓，因財
      產問題與其母游阿娥發生爭執，其弟甲○○聽聞即前去查看勸阻，被告因而與
      其弟甲○○發生拉扯，並將甲○○自三樓樓梯推下，致甲○○滾落二樓，而受
  有腦震盪、頭皮撕裂傷、背部挫傷、擦傷等傷害，因認被告涉有刑法第二百七
      十七條之傷害罪嫌。
（二）按犯罪事實應依證認定之，無證據不得推定其犯罪實。又不能證明被告犯罪，
      應諭知無罪判決。刑事訴訟法第一百五十四條、第三百零一條第一項定有明文
      。
（三）公訴人認被告有上揭犯行無非以告訴人甲○○之指訴、證人游阿娥之證述及財
      團法人天主教靈醫會羅東聖母醫院診斷證明書為主要論據。訊據被告丙○○則
      堅詞否認上揭犯行，辯稱：當時伊和母親在討論房屋租金事情，甲○○就不明
      究理出來打伊，伊請甲○○後退一點，甲○○就跌落樓梯，伊並未推告訴人甲○○跌下樓等語。經查，告訴人甲○○所提出之上開診斷書載有腦震盪、頭皮
      撕裂傷、背部挫傷、擦傷等傷害，核與告訴人甲○○所陳述其係從三樓滾落二
      樓而受傷等情相符，是此部分首要審究者為告訴人甲○○自三樓跌落二樓是否
      為被告所故意推落？經查，告訴人甲○○於檢察官偵查時供稱：「丙○○跟我
      母親在打架，我勸架，他就把我推下樓」等語，而於本院審理時則稱：「被告
      與母親在吵架他們在拉扯，我要把他們拉開，我與被告有拉扯，我站在樓梯邊
  ，拉扯間我就跌下樓」等語，是告訴人甲○○於檢察官偵查時指訴被告有「推
      人使人跌下樓」之動作，而於本院審理時則稱其係於「與被告拉扯間跌下樓」
      ，是告訴人於本院審理時所言顯較趨保守而與偵查時所言有不一致之情形，是
      被告是否有於上述時地，故意動手推告訴人甲○○，使其自三樓跌下二樓，顯
      有疑問，而不得遽採為論罪依據。再者，證人林阿娥於本院審理時稱：「‧‧
      ‧二十八日清晨，被告要向我拿土地及訴訟的資料，我說不在這裡，他就打我
      ，我兒子（指甲○○）就來看，我兒子就與被告在樓梯轉角處拉扯，當時我在
      哭擦眼淚，沒能注意看，後來甲○○就跌到樓下」，顯見被告是否故意推告訴
      人甲○○使其跌落樓梯等情，證人游阿娥亦無法為明確之證述，是告訴人甲○○雖確係從三樓跌落二樓，但是否為被告故意所推落，並無積極證據足以證明
      。換言之，被告與告訴人甲○○雖於樓梯轉角處發生拉扯，然告訴人甲○○跌
      落樓梯，並無證據足證係在被告所為「推人」行為之犯罪計劃中（即被告因其
      行為而有預見）；至多僅因二人於狹窄空間拉扯，對於一方會跌落樓梯應屬能
      注意之情事，卻未注意，導致有人跌落樓梯之結果發生，而有過失責任。是綜
      上，告訴人與證人游阿娥均無法明確指訴被告確有故意推人使人跌落樓梯之行
      為，是此部分公訴人認被告有故意傷害犯行應無法證明，惟此部分因與前述有
      罪部分公訴人認有裁判上一罪之關係，故爰不另為無罪之諭知。
五、被告經合法傳喚，無正當之理由而不到庭，爰不待其陳述逕行判決。
據上論斷，應依刑事訴訟法第三百六十八條、第三百七十一條，判決如主文。
本案經檢察官沈世箴到庭執行職務。
中      華      民      國      九十一      年     八     月     六     日
                              臺灣高等法院刑事第二十一庭
                                  審判長法  官  葉  騰  瑞
                                        法  官  莊  明  彰
                                        法  官  黃  國  忠
右正本證明與原本無異。
不得上訴。
                                        書記官  劉  貞  達
中      華      民      國      九十一      年     八     月     六     日
附錄本案論罪科刑法條全文
刑法第二百七十七條：
傷害人之身體或健康者，處三年以下有期徒刑、拘役或一千元以下罰金。
犯前項之罪，因而致人於死者，處無期徒刑或七年以上有期徒刑，致重傷者，處三年
以上、十年以下有期徒刑。
